【裁判字號】    98,再易,28
【裁判日期】    981123
【裁判案由】    返還所有物等
【裁判全文】
臺灣高等法院高雄分院民事判決          98年度再易字第28號
再審原告    甲○○
再審被告    乙○○
上列當事人間返還所有物等事件，再審原告對於中華民國98年9
月1 日本院97年度上易字第185 號確定判決提起再審，本院判決
如下：
    主  文
再審之訴駁回。
再審訴訟費用由再審原告負擔。
    事 實 及 理 由
一、本件再審原告主張，再審原告向兩造父母陳榮賢、陳王謝榴
    買受未保存登記之系爭建物，雖因無法登記而未取得系爭建
    物之所有權，然依最高法院50年台上字第1236號判例意旨，
    應認已取得系爭建物之事實上處分權，原確定判決既認定再
    審被告係因兩造之父陳榮賢之同意而使用系爭建物，而成立
    使用借貸關係，此使用借貸包含於事實上之處分權之內，系
    爭建物在兩造父母生前即已因出售而由再審原告取得事實上
    處分權，而不生兩造父母死亡後，由其繼承人繼承系爭建物
    事實上處分權之問題，原確定判決認定兩造之父陳榮賢與再
    審被告之使用借貸關係，於陳榮賢死亡後，由陳榮賢之全體
    繼承人繼承此使用借貸關係，顯與最高法院50年台上字第12
    36號判例及69年台上字第696 號、95年台上字第94號、80年
    台上字第2370號判決意旨有違，其適用法規顯有錯誤。又再
    審被告一再辯稱其與陳榮賢間有使用借貸關係及兩造間有使
    用借貸關係，本此再審原告終止兩造間之使用借貸關係，於
    法有據，原確定判決就此足以影響判決之重要證物漏未斟酌
    ，致為錯誤之判決，爰依民事訴訟法第496 條第1 項第1 款
    及497 條之規定，提起再審之訴。聲明求為判決：(一)本院97
    年上易字第185 號確定判決廢棄。(二)再審被告在再審前之第
    二審上訴駁回。(三)再審及再審前第二審訴訟費用由再審被告
    負擔。
二、經查，本件原確定判決認定再審原告所買受之系爭建物屬未
    保存登記之建物，因無法為所有權移轉登記以取得所有權，
    而僅取得事實上之處分權，核與再審原告主張之最高法院50
    年台上字第1236號判例意旨稱違章建築之讓與，雖因不能為
    移轉登記而不能為不動產所有權之讓與，但應認讓與人已將
    該違章建築之事實上處分權讓與受讓人，並不相違。從而再
    審原告主張原確定判決之認定顯與最高法院50年台上字第12
    36號判例相違，適用法規顯有錯誤云云，自非有據。又按，
    民事訴訟法第496 條第1 項第1 款所謂適用法規顯有錯誤，
    應以確定判決違背法規或現存判例解釋者為限，最高法院57
    年台上字第1091號判例可資參照，是確定判決縱與最高法院
    之另案判決意旨不符，亦難指為確定判決適用法規顯有錯誤
    。本件再審原告主張原確定判決與最高法院69年台上字第69
    6 號、95年台上字第94號、80台上字第2370號判決見解相違
    ，其適用法規顯有錯誤云云，自無可取。從而再審原告據以
    主張原確定判決適用法規顯有錯誤，依民事訴訟法第496 條
    第1 項第1 款規定，提起本件再審之訴，顯非有理由。
三、又按，法院為判決時，應斟酌全辯論意旨及調查證據之結果
    ，依自由心證判斷事實之真偽，為民事訴訟法第222 條第1
    項所明定。經查，本件原確定判決，以兩造均承認再審被告
    係經兩造之父陳榮賢之同意使用系爭建物，再審被告除不爭
    執兩造間就系爭建物有使用借貸關係外，並主張此系爭建物
    之使用借貸關係，於兩造之父陳榮賢死亡後，存在於包括兩
    造在內之陳榮賢之全體繼承人與再審被告間，而認此系爭建
    物之使用借貸關係，於兩造之父陳榮賢死亡後，存在於包括
    兩造在內之陳榮賢之全體繼承人與再審被告之間，是僅由再
    審原告為終止使用借貸關係，並不生終止之效力，再審被告
    仍屬有權使用系爭建物，而駁回再審原告之請求。本件再審
    原告以原確定判決未斟酌再審被告自陳兩造間就系爭建物有
    使用借貸關係等情，竟謂原確定判決就此足以影響判決之重
    要證物漏未斟酌，致判決錯誤云云，自非可取，據以依民事
    訴訟法第497 條規定提起本件再審之訴，亦屬顯非有理由。
四、綜上，本件再審之訴顯無再審理由，應予駁回，並不經言詞
    辯論逕為判決之。
據上論結，本件再審之訴顯無理由，依民事訴訟法第502 條第2
項、第78條，判決如主文。
中    華    民    國    98    年    11    月    23    日
                              民事第五庭
                                  審判長法官  蔡明宛
                                  法      官  田平安
                                  法      官  曾錦昌
以上正本證明與原本無異。
本件判決不得上訴。
中    華    民    國    98    年    11    月    24    日
                                  書  記  官  鄔維玲


司法院資訊處製作；財團法人民間司法改革基金會備份。
